臺灣桃園地方法院刑事判決　　　　　　　　　　　　　九十年度訴字第一一三一號
　　公　訴　人　臺灣桃園地方法院檢察署檢察官
　　被　　　告　乙○○
　　　　　　　　丙○○
　　共　　　同
　　指定辯護人　本院公設辯護人　丁○○
右列被告等因違反懲治盜匪條例案件，經檢察官提起公訴（九十年度偵字第九五五二
號），本院判決如左：
    主  文
乙○○共同意圖為自己不法所有，以脅迫致使不能抗拒而取他人之物，累犯，處有期
徒刑柒年陸月。西瓜刀壹把沒收。
丙○○共同意圖為自己不法所有，以脅迫致使不能抗拒而取他人之物，處有期徒刑柒
年貳月。西瓜刀壹把沒收。
    事  實
一、乙○○曾於民國八十八年間因竊盜案件，經臺灣板橋地方法院於八十八年一月八
    日以八十七年度易字第四七八五號判處有期徒刑四月確定，並於八十八年八月十
    五日執行完畢。又因違反懲治盜匪條例案件，經臺灣板橋地方法院於八十九年五
    月八日以八十九年度少連訴緝字第二號判處有期徒刑十月確定，並與前開竊盜部
    分，定執行刑為有期徒刑一年，甫於八十九年九月二十二日執行完畢。竟仍不知
    悔改，於九十年六月七日晚間酒後，預藏一把其所有非管制刀械之西瓜刀，然後
    至桃園縣龜山鄉迴龍附近中山公園找丙○○一同騎車外出到他處喝酒，由乙○○
    騎乘車牌號碼ＦＢＡ─三四九號機車，附載丙○○，二人準備一起到茶磚路一帶
    找朋友。行駛過程中，乙○○因缺錢買酒，乃向丙○○提議搶錢。丙○○表示同
    意後，二人竟共同基於意圖為自己不法所有之犯意聯絡，開始沿途找尋劫財之對
    象。於當晚二十二時二十分許，行經桃園縣龜山鄉省道台一甲線十八公里處，二
    人見甲○○騎乘（起訴誤載為戊○○騎乘）車牌號碼ＲＹＮ─七七九號機車，後
    載戊○○行駛在前，乙○○立即加速前進，自後緊緊追逼，將甲○○所騎乘之前
    述機車逼停至路邊，並將其所騎乘之前開機車停在甲○○二人所騎機車之左前方
    三、四公尺處，使甲○○二人無法離開，不得不將機車停下。乙○○將車停妥後
    ，丙○○即將上開西瓜刀交給乙○○，乙○○持刀下車，丙○○由後座移到前座
    ，在車上等後，並環視四周把風。乙○○取得西瓜刀後，往甲○○二人走去，拿
    起西瓜刀，對二人嚇稱：看到刀子，應該知道什麼意思吧等語，致使甲○○、戊○○二人不能抗拒，甲○○不得已交出身上僅有的新臺幣（下同）五十元及行車
    執照一枚，戊○○則伸手掏口袋，但因皮包被勾住，一時未能取出，乙○○不耐
    久候，乃持該把西瓜刀往甲○○二人所騎乘之機車前輪砍一刀，並對戊○○嚇稱
    ：你還不趕快，並自行伸手搶下皮包，內裝有三百元左右之現金及證件，戊○○
    懇求乙○○拿錢就好，證件返還，乙○○將證件返還，取走現金三百元。二人得
    手後準備離去時，因所騎乘之機車無法發動，乙○○要求甲○○交出二人所騎乘
    之機車鑰匙，避免二人先行離去，丙○○則牽著機車緊跟在後，待機車得以發動
    時，始返還機車鑰匙，二人騎乘機車揚長而去。
二、案經桃園縣警察局龜山分局報告臺灣桃園地方法院檢察署檢察官偵查起訴。
    理  由
一、訊據被告乙○○坦承於右揭時、地，以機車攔停被害人甲○○、戊○○二人於路
    邊，並要被害人交出身上財物，嗣後共取得三百餘元及行車執照一枚等情，惟辯
    稱：並未將刀拿出來，只是藏在衣服裡，被害人應沒有看到刀子；亦未下手行搶
    被害人戊○○之財物，是被害人戊○○自己拿出來放在機車上，也未要求被害人
    交付機車鑰匙；西瓜刀非被告丙○○交給他云云。被告丙○○則坦承於右揭時、
    地與被告乙○○一同騎乘上開機車，於被告乙○○強盜被害人時，替被告乙○○
    牽住機車，在車上等候等情，但矢口否認與被告乙○○共犯本件強盜犯行，辯稱
    ：當時被告乙○○只是邀約他四處逛逛，並沒有說要去搶錢；被告乙○○後來將
    車停下，請其牽住機車而往後走去，以為他只是遇到朋友打招呼，不知他是去搶
    錢云云。惟查：
  （一）右揭犯罪事實，業據證人即被害人戊○○於本院調查時結證：「我們在山路
        ，被告二人騎機車從我們身後過來，一直往我們逼近，甲○○說好像被人跟
        蹤，甲○○試著加速，想要擺脫他們，他們騎過來，一直逼近到路邊，這期
        間約只有一小段路，我停車，被告二人往我左前方，乙○○下車，丙○○還
        坐在後座，乙○○走過來，手上還拿著一把刀，那把刀是丙○○交給他的，
        並說：我們的意思你應該知道，我看到那支刀就知道他要做什麼，我就立即
        掏口袋，乙○○就說，你還不趕快，就往我們的機車前輪砍，我說：你要的
        東西，我給你，我還沒有把口袋內的皮包取出，他就伸手過來搶走，我請他
        錢拿走，證件還我，他有還我證件。」、「他砍了後，就走過來，我很害怕
        ，他就直接把東西拿走。」（參本院九十年八月二日訊問筆錄）等語，以及
        證人即被害人甲○○於本院調查時結證：「那天，我要回桃園，車子我騎的
        ，騎在山路，我發覺後面有人跟蹤，我跟戊○○說要不要停車，因為旁邊有
        住宅，後來，騎到沒有住戶的路段，被告他們就從我們後面超車，騎到我們
        車前把我們攔下，乙○○下車（騎車的人），丙○○把刀交給乙○○，再坐
        到前座，乙○○走到我們面前，就把刀子拿出來，並說：看到刀子，應該知
        道什麼意思吧？我們二人自己把身上的錢、證件拿出來，戊○○的皮包有鉤
        子勾住皮帶，乙○○就用力把它拉出來，戊○○因為害怕，沒有反抗，他們
        搶好要離開時，機車無法發動，乙○○就過來發車，並向我們要我們機車鑰
        匙，後來，他們的車子發動了，我要他們還車鑰匙給我，取走我的行照，並
        沒有還我。」、「他在我機車前輪砍一刀，和在我們面前晃，並沒有接觸到
        我們的身體。」（參本院九十年八月二日訊問筆錄）等語屬實，核與被告乙○○於警訊時所供：「．．．我就騎機車將他們兩人逼到路旁，後我先下機
        車強迫他們把財物交出，並說把錢給我就沒事，但是男的（即戊○○）一直
        拖時間，這時我才拿事前準備之西瓜刀脅迫他，他才將皮包交給我，．．．
        。」（參偵卷第五頁背面），以及被告丙○○於警訊時所供：「．．．乙○○超越一部機車後就將該車攔下，並手持放於機車踏板上之西瓜刀，強行將
        對方之皮包搶過來，．．．。」（參偵卷第八頁）之情節相符。此外，並有
        西瓜刀一把扣案可資佐證，因此，被告乙○○當時騎乘機車搭載被告丙○○
        ，持西瓜刀強盜被害人戊○○二人，已可認定。
  （二）被告乙○○、丙○○雖各執上詞置辯，惟查：
    １、證人戊○○、甲○○二人對於被告乙○○如何取刀，如何揮砍輪胎一節，證
        述情節相符，且承前述被告乙○○於警訊時已供稱拿刀脅迫證人二人，是被
        告事後諉稱當時沒有拿刀出來，只是藏在衣服裡面云云，為卸責之詞，不足
        採信。又西瓜刀係被告丙○○遞交給被告乙○○一節，亦據證人指證歷歷，
        被告丙○○辯稱非其所遞交，被告乙○○亦附和其詞，均為卸責之詞，不足
        採信。
    ２、被告丙○○當時確實與被告乙○○一起騎乘機車，被告乙○○發現證人甲○○二人騎車行經案發地點，自後追趕，將證人二人逼停至路邊後，斜停在證
        人二人所騎之機車左前方約三、四公尺處，被告丙○○坐在機車後座，豈有
        不知被告攔停證人二人機車之可能。又被告二人攔停證人二人所騎之機車後
        ，被告乙○○持西瓜刀下車，往證人二人停車處走去，被告丙○○見此情景
        ，豈有毫不詢問其欲往何處，作何事之理。且二車相距僅三、四公尺，夜深
        人煙稀少，被告乙○○與證人甲○○二人交談數分鐘，並動手行搶，被告丙○○僅在三、四公尺之距離外，豈有全然不知之理。徵以被告乙○○於警訊
        、偵查、及本院調查時均供稱於沿途行駛過程中，即向被告丙○○提議行搶
        ，當時被告丙○○向其答稱：「隨便」（參本院九十年十一月二十三日訊問
        筆錄），因此，被告丙○○諉稱不知情，不足採信。被告丙○○既知被告乙○○打算行搶路人，仍與被告乙○○同行，並至案發地點，被告乙○○下手
        行搶時，又未上前阻止，反而替被告乙○○看守機車，並環視四周，於被告
        乙○○行搶完畢後，又替被告乙○○牽著機車，跟在被告乙○○後面，走至
        證人二人處，看著被告乙○○向證人強索機車鑰匙等情綜合以觀，被告丙○○確與乙○○共犯本件強盜之犯行。
  （三）綜上所述，本件事證明確，被告二人之犯行洵堪認定。
二、核被告二人所為，係犯懲治盜匪條例第五條第一項第一款之強盜罪。被告二人就
    前開犯行，主觀上有犯意聯絡，客觀上有行為分擔，為共同正犯。被告二人以一
    強劫行為，取被害人戊○○之財物，及使被害人甲○○交付財物，為想像競合犯
    ，應從一重之取他人之物處斷。被告乙○○有事實欄所載之科刑及執行情形，此
    有台灣桃園地方法院檢察署刑案資料查註紀錄表附卷可按，其於刑之執行完畢後
    ，五年內再犯本件有期徒刑以上之罪為累犯，除無期徒刑不得加重外，應依法加
    重其刑。爰審酌被告二人，均年輕力壯，竟不思正道，為圖個人利益，以強盜方
    式強取財物，其危害社會治安甚鉅，被告乙○○為提議行搶之人，所得財物不多
    ，以及被告乙○○犯後坦承之態度尚稱良好等一切情狀，分別量處如主文所示之
    刑。至於被告二人犯罪所用之西瓜刀，係共同被告乙○○所有，業據被告二人供
    明在卷，應依刑法第三十八條第一項第二款之規定宣告沒收。至盜匪所得之財物
    三百五十元已全部花用，行車執照一枚據被告乙○○所陳均已丟棄在泰山鄉附近
    ，不能證明尚屬存在，爰不另依懲治盜匪條例第七條第一項宣告發還予被害人（
    參最高法院七十八年台非字第一○七號），附此敘明。
據上論斷，應依刑事訴訟法第二百九十九條第一項前段，懲治盜匪條例第五條第一項
第一款、第八條，刑法第二十八條、第四十七條、第三十八條第一項第二款，判決如
主文。
本案經檢察官柯怡如到庭執行職務。
中      華      民      國    九十一    年      一      月      十      日
                                臺灣桃園地方法院刑事第二庭
                                    審判長法  官  王  兆  飛
                                          法  官  林  明  洲
                                          法  官  李  桂  英
右正本證明與原本無異。
如不服本判決，應於判決送達後十日內，向本院提出上訴狀。
      書記官  梁  麗  雲
中      華      民      國    九十一    年      一      月      十      日
附論罪科刑依據之法條：
懲治盜匪條例第五條第一項第一款
有左列行為之一者，處無期徒刑或七年以上有期徒刑：
一、意圖為自己或第三人不法所有，以強暴、脅迫、藥劑、催眠術或他法，致使不能
    抗拒，而取他人之物或使其交付者。
